臺灣高等法院刑事裁定
110年度抗字第2030號
抗  告  人  徐誠慶



選任辯護人  吳政緯律師

上列抗告人因聲請核發錄音光碟案件，不服臺灣桃園地方法院中
華民國110年11月25日裁定（110年度聲字第3568號），提起抗告
 ，本院裁定如下：
    主  文
抗告駁回。
    理  由
一、原裁定意旨略以：
　　抗告人即聲請人徐誠慶（下稱聲請人）因違反毒品危害防制
    條例案件，經臺灣桃園地方法院（下稱原審法院）以106年
    度重訴字第58號判決判處有期徒刑17年，提起上訴後，經本
    院以108年度上訴字第1726號判決撤銷改判有期徒刑7年8月
    ，再經最高法院以109年度台上字第298號判決駁回上訴而確
    定，現將提起再審，需聲請調閱相關之本院105年度上訴字
    第234號（被告張尚宇）、原審法院105年度重訴字第10號（
    被告柯鈞嚴）案件（下稱相關2案）中被告張尚宇、柯鈞嚴
    之警詢、偵訊及歷審（含聲押）法庭錄音檔云云。惟聲請人
    並非相關2案之當事人，或辯護人、被告或自訴人之代理人
    、具律師資格之告訴代理人或訴訟參與人之代理人、再審聲
    請權人、沒收程序參與人之代理人，即不得依法院組織法第
    90條之1第1項前段、法庭錄音錄影及其利用保存辦法第8條
    第1項規定，就相關2案聲請檢閱卷宗及證物並抄錄、重製或
    攝影之權，所請調閱法庭錄音檔，於法未合，應予駁回。
二、抗告意旨略以：
　　聲請人係因與柯鈞嚴、張尚宇於民國104年8月共赴泰國曼谷
    旅遊，而回國時，張尚宇之行李箱遭查獲夾藏第一級毒品海
    洛因，才致涉嫌本案，故聲請人與柯鈞嚴、張尚宇之案件，
    原屬刑事訴訟法第7條「數人共犯一罪」之相牽連案件，且
    原審法院106年度重訴字第58號及本院108年度上訴字第1726
    號判決，無非係以柯鈞嚴、張尚宇之供述，認定抗告人當時
    知悉張尚宇赴泰國係為運輸第一級毒品海洛因，若因聲請人
    之案件與柯鈞嚴、張尚宇分別偵查、審判，即剝奪聲請人獲
    知其他共犯供述內容之權利，無非剝奪聲請人之卷證資訊獲
    知權。再者，刑事訴訟法於109年1月8日修正公布時，增訂
    第429條之3賦予再審聲請人得釋明再審事由所憑之證據及其
    所在，請求法院調查之權利，茲上開柯鈞嚴、張尚宇之供述
    錄音，本為國家司法機關持有，其等之供述是否出於任意性
    ，攸關聲請人是否成立犯罪，若待聲請再審始准許調閱其等
    供述之錄音檔，殊難期待聲請人指出柯鈞嚴、張尚宇之供述
    如何不具任意性或不符事實，故請撤銷原裁定，並准予交付
    錄音光碟云云。
三、本院查：
　㈠按刑事被告透過檢閱卷宗及證物之方式，獲得充分資訊以有
    效行使其防禦權，乃源自於聽審原則之「資訊請求權」，係
    憲法第16條保障人民訴訟權之一，具體規定於刑事訴訟法第
    33條，且依同法第429條之1第3項，於聲請再審程序準用之
    。而法院組織法第90條之1第1項關於交付法庭錄音或錄影內
    容之規定，其交付之標的僅限於「法庭錄音或錄影內容」，
    並不及於其他，乃導於行政程序法之「政府資訊公開請求權
    」，作為人民共享及公平利用政府資訊、保障人民知的權利
    之手段之一，其要件、程序、期間及管轄法院，均有別於前
    揭閱卷權之規定，而經裁定駁回或限制者，另有得提起抗告
    之特別規定，顯與刑事訴訟法之閱卷權，分屬不同之程序制
    度。且刑事訴訟法第33條於立法理由（108年6月19日修正公
    布）一後段亦載明：「法庭錄音或錄影內容，非屬卷宗及證
    物之範圍，自不得依本條規定聲請抄錄、重製、攝影或請求
    付與，惟當事人及依法得聲請閱覽卷宗之人，仍得循法院組
    織法相關規定，聲請法院許可交付」。從而，被告聲請法庭
    錄音或錄影內容，自應循法院組織法之相關規定處理（最高
    法110年度台抗字第2068號裁判意旨參照）。
　㈡又當事人及依法得聲請閱覽卷宗之人，因主張或維護其法律
    上利益，得於開庭翌日起至裁判確定後6個月內，繳納費用
    聲請法院許可交付法庭錄音或錄影內容；當事人及依法得聲
    請閱覽卷宗之人，因主張或維護其法律上利益，聲請交付法
    庭錄音或錄影內容時，應敘明理由，由法院為許可與否之裁
    定，法院組織法第90條之1第1項前段、法庭錄音錄影及其利
    用保存辦法第8條第1項分別定有明文。而刑事訴訟法稱當事
    人者，謂檢察官、自訴人及被告，同法第3條定有明文。又
    除同法第33條第3 項規範被告之檢閱卷證權外，第33條第1
    項、第38條、第271條之1第2項、第429條之1第3 項、第455
    條之21第2項、第455條之42第1項等，亦僅規定辯護人、被
    告或自訴人之代理人、告訴代理人為律師者、再審聲請權人
    、沒收程序參與人之代理人、訴訟參與人代理人為律師者有
    聲請檢閱卷宗及證物並得抄錄、重製或攝影之權利。
  ㈢本件聲請人因違反毒品危害防制條例案件，經本院以108年度
    上訴字第1726號判決判處有期徒刑7年8月，再經最高法院以
    109年度台上字第298號判決駁回上訴而確定，有本院被告前
    案紀錄表可憑，足認聲請人並非相關2案之「當事人」或「
    依法得聲請閱覽卷宗之人」，其向原審法院聲請交付相關2
    案中之被告張尚宇、柯鈞嚴警詢、偵訊及歷審（含聲押）法
    庭錄音檔，於法未合，原審因此駁回聲請人交付法庭錄音光
    碟之聲請，並無違誤，亦無剝奪聲請人之卷證資訊獲知權，
    應予維持。
　　至抗告意旨所指刑事訴訟法第429條之3之規定，亦屬聲請調
    查證據以供檢閱之範疇，參諸其立法理由及說明，顯與聲請
    交付法庭錄音之規範意旨有別。從而，抗告意旨仍執前詞，
    指摘原裁定不當，為無理由，應予駁回。
據上論斷，應依刑事訴訟法第412條，裁定如主文。
中　　華　　民　　國　　111 　年　　1 　　月　　17　　日
                  刑事第十一庭  審判長法　官  張江澤
                                      法　官  郭惠玲
                                      法　官  梁志偉
以上正本證明與原本無異。
不得再抗告。
                                       書記官  林明慧
中　　華　　民　　國　　111 　年　　1 　　月　　17　　日